臺灣高等法院高雄分院刑事判決　　　　　九十三年度上易字第一一七號
　　上　訴　人　台灣高雄地方法院檢察署檢察官
　　被　　　告　乙○○
右上訴人因被告贓物案件，不服臺灣高雄地方法院九十二年度易字第一七二０號中華
民國九十三年一月六日第一審判決（起訴案號：臺灣高雄地方法院檢察署九十年度偵
字第一０三八九號、九十一年度偵字第一四八五號），提起上訴，本院判決如左：
      主      文
上訴駁回。
      理      由
一、公訴意旨略以：乙○○係全達汽車修護廠之負責人，為具有汽車修護專門經驗十
    年以上之人，明知陳經成（另由原審法院審理中）所前來兜售車牌號碼為Ｃ九０
    五七一號自小客車，係車身號碼、引擎號碼均經變造之來路不明贓車（該車原係
    丁○○於民國（下同）八十九年十月三十一日二十三時許，在高雄市○○○路九
    五巷巷口所失竊，由陳經成、鍾明賢即鍾達福及不詳姓名之成年男子，以俗稱「
    借屍還魂」方式，將丁○○所失竊之車牌號碼為ＹＴ二五０五號之原車身號碼Ａ
    0000000號、引擎號碼四Ｇ九二Ｌ０一０四一七號變造為與上開同型自小
    客車車牌號碼為Ｃ九０五七一號自小客車相同之車身號碼【Ａ0000000號
    】、引擎號碼【四Ｇ九二Ｌ０一三二六０號】），竟居間介紹牙保蕭蘋蘋以新台
    幣（下同）三十一萬元之代價購買，並由陳經成於八十九年十一月十八日前往繳
    銷原車牌、新領車牌（八Ｍ三七四三號）並辦理過戶予蕭蘋蘋。又明知鍾明賢即
    鍾達福所兜售之車牌號碼為ＪＪ二九八一號自用小客車，係車身號碼、引擎號碼
    均經變造之來路不明贓車（該車原係丙○○於八十九年十二月十八日凌晨四時三
    十分許，在高雄縣鳳山市○○○路六四巷八一弄二七號附近所失竊，由陳經成、
    鍾明賢即鍾達福及不詳姓名之成年男子，以俗稱「借屍還魂」方式，將丙○○所
    失竊之車牌號碼為Ｆ七一九一八號之原車身號碼Ｔ0000000Ｎ號、引擎號
    碼Ｔ0000000Ｎ號變造為與上開同型自小客車車牌號碼為ＪＪ二九八一號
    自小客車相同之車身號碼【Ｖ0000000Ｎ號】、引擎號碼【Ｖ00000
    00Ｎ號】），竟居間介紹牙保莊勝仲於八十九年十二月二十九日以十五萬元之
    代價購買，由王碧珠於八十九年十一月十八日前往代辦繳銷原車牌、新領車牌（
    八Ｍ五０三三號）並辦理過戶予莊勝仲。嗣莊勝仲將車借予黃曉楓，黃曉楓駕駛
    該車於高雄市○○路與大亨路口，為警查獲。因認被告乙○○涉犯刑法第三百四
    十九條第二項牙保、寄藏贓物罪云云。
二、公訴人認被告乙○○有上開犯行，無非係以：(一)被害人丁○○、丙○○於警詢時
    指述；(二)車輛失竊資料個別查詢表、車輛作業查詢認可資料表；(三)蕭蘋蘋、莊勝
    仲、黃曉楓於警詢中之陳述為主要依據。惟訊據被告堅決否認有何牙保、寄藏贓
    物之犯行，辯稱：伊自七十九年從軍中退伍後，即在中聯汽車公司零件部門工作
    ，至八十三年，伊又轉到潮州鎮之馬自達汽車經銷商進吉車行零件部門服務，八
    十四、五年間，伊與幾個業務員合夥在內埔鄉開設全達汽車修護廠兼賣新車，未
    久其他合夥人退夥，由伊獨自經營，因伊所賣新車之經銷商被取消經銷權，伊乃
    改賣中古車，至汽車修護方面，伊因只懂零件，對於修護並不在行，乃僱請莊勝
    仲負責修護部門，八十九年十一月間陳經成開一部中華銀色一千六百西西自小客
    車來伊之修護廠保養，並表示有意換車，因伊大嫂之朋友蕭蘋蘋於月前向伊表示
    要買同類型之中古車，請伊留意，伊核對該車車身號碼及引擎號碼均與行車執照
    所載相符，且行車執照係甫換發之新照，伊不疑有他，乃將之仲介賣予蕭蘋蘋三
    十一萬元，而將車開往台北交予蕭女，伊只賺取一萬元；同年十二月底，鍾明賢
    開來一部福特一千五百西西綠色小自客車要賣給伊，因剛好並無客人要買這種車
    款，且時值年底，跨了年增加一個年份，車子因折舊價錢更低，又因無下手，伊
    無買下之意願，故根本未檢視該車，剛好莊勝仲在場知情，表示他有一位朋友有
    意買這種車子，待晚上回家問問看，翌日答覆，隔天莊勝仲即表示要買下該車，
    但因錢不夠，尚向伊借了五萬元，伊並未介紹莊勝仲購買該車云云。
三、按犯罪事實應依證據認定之，無證據不得認定其犯罪事實；不能證明被告犯罪者
    ，應諭知無罪之判決，刑事訴訟法第一百五十四條第二項、第三百零一條第一項
    分別定有明文。又按刑事訴訟法第一百六十一條第一項規定：檢察官就被告犯罪
    事實，應負舉證責任，並指出證明之方法。對於其所訴之被告犯罪事實，應負提
    出證據及說服之實質舉證責任，倘所提出之證據，不足為被告有罪之積極證明，
    或其闡明之證明方法，無從說服法官以形成被告有罪之心證，基於無罪推定之原
    則，自應為被告無罪判決之諭知。而所謂認定犯罪事實之證據，係指足以認定被
    告確有犯罪行為之積極證據而言，如未發現相當證據，或證據不足以證明，自不
    能以推測或擬制之方法，以為裁判基礎。又告訴人之告訴，係以使被告受刑事訴
    追為目的，是其陳述是否與事實相符，仍應調查其他事實以資審認，始得為不利
    被告之認定。再者，刑事訴訟上證明之資料，無論其為直接證據或間接證據，均
    須達於通常一般人均不致於有所懷疑，而得確信其為真實之程度，始得據為有罪
    之認定，若其關於被告是否犯罪之證明未能達此程度，而有合理性懷疑之存在，
    致使無從形成有罪之確信，根據「罪證有疑，利於被告」之證據法則，即不得遽
    為不利被告之認定，其以情況證據（即間接證據）斷罪時，尤須基於該證據在直
    接關係上所可證明之他項情況事實，本乎推理作用足以確證被告有罪，方為合法
    ，不得徒憑主觀上之推想，將一般經驗上有利被告之其他合理情況逕予排除。另
    按刑法第三百四十九條第二項牙保、寄藏贓物罪之成立，須行為人對其所牙保、
    寄藏之物為贓物有所認識，並進而決意居間買賣或為其他交易，或為寄藏者，始
    足當之，否則即無由成立該項犯罪。
四、經查：
  (一)車牌號碼為八Ｍ三七四三號自小客車，原係丁○○所有，車牌號碼為ＹＴ二五０
    五號，於八十九年十月三十一日二十三時許，在高雄市○○○路九五巷巷口失竊
    ；又車牌號碼為八Ｍ五０三三號自小客車，原係丙○○所有，車牌號碼為Ｆ七一
    九一八號，於八十九年十二月十八日凌晨四時三十分許，在高雄縣鳳山市○○○
    路六四巷八一弄二七號附近失竊等情，業據被害人丁○○、丙○○於警詢中陳述
    明確，並有車輛失竊資料個別查詢表、車輛作業查詢認可資料表各二份附卷可證
    。可知上開八Ｍ三七四三號、八Ｍ五０三三號自小客車確屬贓車無疑。
  (二)車號Ｃ九０五七一號（車身號碼Ａ0000000號、引擎號碼：四Ｇ九二Ｌ０
    一三二六０號）之中華銀色小客車，係因車主王大維（已）駕車肇事車毀，乃
    由王大維之妻曾玉枝於八十九年十月二十五日託朋友將該車賤賣予邱家堡，邱家
    堡於翌（二十六）日再轉賣給蘇永福，並由蘇永福於同年月三十日賣給陳政良，
    陳政良再將車賣給鍾明賢，旋丁○○之上開小客車即於同年月三十一日晚上失竊
    ；又車號ＪＪ二九八一號（車身號碼：Ｖ0000000Ｎ、引擎號碼：Ｖ00
    00000Ｎ）福特六合綠色小客車，係汎美小客車租賃公司（以下簡稱汎美車
    行）因車禍毀損，乃由汎美車行負責人林宏誌於八十九年十二月十二日以五萬元
    賤賣給陳經成，陳經成再將該車交給鍾明賢，而陳嘉男之上開小客車不久即於同
    年月十八日凌晨失竊等情，業經證人曾美枝、邱家堡、蘇永福、陳政良、林宏誌
    於檢察官偵查中證述屬實，顯見鍾明賢、陳經成係以賤價蒐購車禍毀損之汽車後
    ，再竊取與毀損汽車同車種、顏色之汽車，進而以借屍還魂之方式變造車身號碼
    、引擎號碼後高價出售，應無疑義。
  (三)被告乙○○曾居間介紹蕭蘋蘋以三十一萬元之代價購買該車牌號碼為八Ｍ三七四
    三號自小客車乙節，業據被告於警詢、檢察官偵查、原審及本院審理時坦承不諱
    ，核與證人蕭蘋蘋於警詢陳述之情節相符，自可信為實在。惟按行為人於牙保、
    寄藏物品時，對於是否認識該物品為贓物，本屬內心之事實，此等主觀狀態存在
    於行為人本身，除非行為人自白此一犯罪主觀構成要件，否則於訴訟上欲探究行
    為人有無此種贓物之主觀認識，類皆以情況證據為認定該主觀犯意之證據方法，
    且訴訟法之證明及認定之事實，乃歷史之證明及推論，與自然科學上之實驗證明
    不同，後者得以實驗求證完全一致或符合，然訴訟法上之證明及事實認定，以推
    論高度之蓋然性，其推論所得之概括認定，須通常之人皆可確信為真實始可。故
    若，只有客觀情事之存在，並不足以使一般人確信行為人有足夠之依據確信其所
    牙保、寄藏者，應屬贓物時，自不得單以某物品於客觀上屬贓物之事實，遽而推
    論其牙保、寄藏者於牙保、寄藏之時即知悉該物品係屬贓物。本件觀之警卷卷存
    車牌號碼為八Ｍ三七四三號自小客車之電解前後照片及拓印資料，其電解前後車
    身號碼均顯示為Ａ0000000號、引擎號碼均顯示為四Ｇ九二Ｌ０一三二六
    ０號，並無不同，是經科學電解方法所呈顯之結果尚且如此相符，即難推論被告
    僅憑肉眼觀察，即能辨別該車身號碼、引擎號碼是否經過變造，則被告於警詢及
    本院審理時均稱：伊雖經營汽車汽護廠多年，但伊僅對汽車零件內行，對於辨認
    車輛號碼有無變造則無經驗等語，自屬可信，即難以該車係經「借屍還魂」贓車
    之客觀事實，遽予推論被告於居間介紹買賣時主觀上必有贓物之認識。
  (四)有關車號八Ｍ五０三三號自小客車，證人莊勝仲於檢察官偵查中固曾供稱該車鍾
    明賢原係欲賣給伊老闆乙○○，鍾某都是與伊老闆聯絡，定金及其餘價金亦是由
    乙○○轉交給鍾某等語，依莊勝仲之供述，被告似有仲介其購車之行為，然依卷
    附之汽車買賣契約書（見八六八０號偵查卷第二十頁）所載之賣方、買方為「鍾
    明賢」、「莊勝仲」，經將該契約書送內政部警政署刑事警察局鑑定結果，該契
    約書上賣方簽名處之指紋經電腦析鑑，與該局檔存鍾達福指紋卡之左拇指指紋相
    符；買方名下之指紋與莊勝仲指紋卡之左拇指指紋相符，有該局鑑驗書在卷可稽
    ，可信該紙買賣契約書為真實，而依該買賣契約書上載明「乙方（即莊勝仲）於
    合約書簽定之時，交付定金新台幣五萬元整」等語，足徵該五萬元定金係於簽約
    之時由莊勝仲交付予鍾明賢即鍾達福無訛，並非如莊勝仲上開所述係由被告轉交
    予鍾明賢（即鍾達福）。況本件倘係由被告所居間仲介，衡諸常情為免事後糾紛
    ，理應要求被告於契約見證人欄簽名才是，然觀之上開契約書上見證人欄則為空
    白，參諸莊勝仲於檢察官偵查中復又供稱：「係鍾明賢賣給我的，當時他自行主
    動前來修車廠推銷，共二次，恰巧有朋友問我是否有二十萬元以內的中古車，故
    我就向他購買該車（共十五萬）欲將該車整理後再轉賣予我朋友。」等語（同上
    偵查卷第八頁），殊難認被告有仲介莊勝仲購買該車之行為。另證人黃曉楓於警
    訊時固稱：由廠長乙○○交付汽車（即八Ｍ五０三三號自小客車）鑰匙予我等語
    ，然黃曉楓於警詢時亦陳述「我於八十九年十二月三十日十六時許，在屏東縣內
    埔鄉○○村○○路全達汽車保養廠，向全達汽車保養廠員工莊勝仲商借八Ｍ五０
    三三號自小客車」等語（見警卷(二)第二頁背面），且莊勝仲亦於警詢時坦承係伊
    將車借予黃曉楓等語（見警卷(二)第一頁），可知該車確實為莊勝仲所有，且莊勝
    仲擬將該車整理後再賣予其友人，則莊勝仲既為全達汽車保養廠之員工，則其將
    上開車輛停於該保養廠擬予整理，亦屬合理，自不能僅以該車停放於該保養廠，
    且由被告交付鑰匙予黃曉楓，遽爾推論被告有寄藏之行為。
五、綜上所述，本件被告既對上開車牌號碼八Ｍ三七四三號、八Ｍ五０三三號二輛自
    小客車並無贓車之認識，且對車牌八Ｍ五０三三號自小客車並無牙保、寄藏之行
    為，自難以該罪相繩。此外，公訴人復未提出其他證據足資證明被告確有其所訴
    之牙保、寄藏贓物犯行，應認不能證明被告犯罪，原審因而諭知被告無罪，並無
    不合，檢察官上訴指摘原審諭知被告無罪為不當，非有理由，應予駁回。
據上論斷，應依刑事訴訟法第三百六十八條，判決如主文。
本案經檢察官羅建勛到庭執行職務。
中    華    民    國     九十三     年       四       月     二  十     日
                              臺灣高等法院高雄分院刑事第四庭
                                  審判長法官  蕭權閔
                                        法官  李嘉興
                                        法官  陳吉雄
右甲本證明與原本無異。
不得上訴。
                                      書記官  黎  珍
中    華    民    國     九十三     年       四       月    二十一      日
                                                                    Ａ
